【裁判字號】    90,交聲,44
【裁判日期】    901224
【裁判案由】    違反道路交通管理處罰條例聲明異議
【裁判全文】
臺灣臺北地方法院交通事件裁定                      九十年度交聲字第四十四號
    異議人即
    受處分人  甲○○○電纜股份有限公司
    代 表 人  陳金
    代 理 人  陳惠央
右列受處分人因違反道路交通管理處罰條例案件，對於臺北市交通事件裁決所中華民
國八十九年十一月十四日所為之處分( 原處分案號：北市裁三字第車裁22-CG0000000
號 )聲明異議，本院裁定如左：
        主      文
原處分撤銷。
甲○○○電纜股份有限公司汽車所有人，因汽車駕駛人之行車速度超過規定之最高時
速，處新臺幣壹仟貳佰元罰鍰。
        理      由
一、按汽車駕駛人駕駛汽車之行車速度，應依標誌之規定，無標誌者，在市區道路之
    時速不得超過四○公里，在郊外道路之時速不得超過六○公里，「道路交通安全
    規則」第九十三條第一項第一款定有明文。汽車駕駛人駕駛汽車之行車速度超過
    規定之最高時速者，處新臺幣一千二百元以上二千四百元以下( 即銀元四百二以
    上八百元以下 )罰鍰並記違規點數一點，修正前「道路交通管理處罰條例」第四
    十條第一項及第六十三條第一項第一款亦有處罰規定( 「道路交通管理處罰條例
    」第四十條第一項業於九十年一月十七日總統令修正公布，僅刪除銀元罰鍰之處
    罰規定並自同年六月一日起施行，惟因交通違規裁罰案件之性質，係道路交通主
    管機關本於職權就個別交通違規行為所為裁罰之決定而對外直接發生法律效果之
    單方行政行為，按實體從舊程序從新原則，本件仍應適用行為時即修正前之「道
    路交通管理處罰條例」，併此敘明。行政法院五十六年度判字第八十一號判例參
    照 )。
二、本件受處分人即異議人「甲○○○電纜股份有限公司」( 下稱：甲○○○電纜公
    司 )所有之一輛車牌CN-6199 號自用小客車，於八十九年六月廿七日晚十時十八
    分許，由陳惠央駕駛，沿臺北縣泰山鄉○○路第二線車道北向行駛，途經設有限
    速六○公里標誌之中山路、民生路交岔路口，跨越第二線車道與第三線快車道間
    之車道線行駛時，竟以時速七十三公里( 超速十三公里 )之行車速度前駛，輪胎
    壓到路口埋設的感應線圈，啟動「微電腦自動測速照相儀器」( 科學儀器 )拍照
    二張( 第一張相片顯示車輛CN-6199 號自用小客車壓到路口感應線圈遭鎖定；第
    二張相片顯示該輛遭鎖定之車牌CN-6199 號自用小客車車速七十三公里，兩張相
    片拍攝間隔八秒 )採證，經臺北縣警察局交通隊執勤員警蔡澄潭檢視採證相片，
    認車牌CN-6199 號自用小客車駕駛人有違反「道路交通管理處罰條例」第四十條
    第一項規定之行為，掣單( 北縣警交字第CG0000000 號 )逕行舉發。嗣受處分人
    依限向原處分機關提出申訴，但未告知違規駕駛人姓名、身分證統一編號及住址
    ，原處分機關請舉發單位調查結果，仍認車牌CN-6199 號自用小客車駕駛人確有
    前揭違規行為，原處分機關乃於八十九年十一月十四日依「道路交通管理處罰條
    例」第八十五條第三項、第四十條第一項及第六十三條第一項第一款規定，裁處
    車牌CN-6199 號自用小客車所有人即受處分人新臺幣二千一百元罰鍰之處分。
三、訊據受處分人固不否認所有之車牌CN-6199 號自用小客車於前揭時地為警拍照之
    事實，惟矢口否認有違反「道路交通管理處罰條例」之行為，辯稱略以違規採證
    相片顯示取締第二線車道之車輛，而該輛車牌CN-6199 號自用小客車則係在第三
    線車道行駛云云。經查：右揭事實，有採證相片兩張在卷可稽，並據證人( 舉發
    員警 )蔡澄潭於本院調查中到庭具結證述綦詳，復有臺北縣警察局八十九年九月
    十九日八九北警交字第三七三○三號函影本一件在卷可佐按。按證人蔡澄潭為原
    處分機關認定受處分人所有之該輛車牌CN-6199 號自用小客車駕駛人有前開違規
    行為之原證人，其到庭在本院法官面前以言詞供述本件訴訟上之待證事實( 即車
    牌CN-6199 號自用小客車駕駛人有前開駕車超速行駛之違規事實 )，本院由其上
    開供述已得有該輛自用小客車駕駛人確有上開違規行為之心證，且於本件卷存證
    據資料內並無任何積極證據足以證明證人蔡澄潭上開供述係屬虛偽，亦無有足以
    令人顯信其供述為不可採之品性證據或前科證據存在，本院自不得僅以證人蔡澄
    潭為本件開單舉發員警而全盤抹煞其在訴訟上所具有之原證人資格。況查交通警
    察掣單舉發違反道路交通管理處罰條例所列之違規事實，本質上為行政處分，係
    公務員基於職務上之權力，依法就特定之具體事件所為之具公法上效果之單方面
    行政行為，基於公務員為公法上行為具有公信力之原則，該行政行為當可被推定
    為真正，其據以依法處分之事實認定亦為正確無誤，從而本件受處分人空言否認
    該輛自用小客車駕駛人超速行駛之辯解無非係卸責之詞，不足採信。本件受處分
    人為車牌CN-6199 號自用小客車所有人，有車籍資料影本一紙在卷可稽，而該輛
    自用小客車駕駛人於前揭時地超速行駛之違規行為洵堪認定屬實。本件受處分人
    既未依「違反道路交通管理事件統一裁罰標準及處理細則」第二十四條前段規定
    於應到案日期前到案告知違規駕駛人姓名、身分證統一編號住址，從而原處分機
    關依同法條後段規定，依行為時「道路交通管理處罰條例」第八十五條第三項、
    第四十條第一項規定，裁處新臺幣二千一百元罰鍰，固非無見，惟查其罰鍰金額
    核與「道路交通管理處罰條例」第四十條第一項規定不符。本件聲明異議雖無理
    由，惟原處分罰鍰金額既有不當，本院自無從維持而應予撤銷，並另依「違反道
    路交通管理事件統一裁罰標準及處理細則」第二十四條後段、「道路交通管理處
    罰條例」第八十五條第三項、第四十條第一項規定，裁處如主文第二項所示罰鍰
    ，以資適法。由於本件關於車輛駕駛人之處罰應歸責於車輛所有人，已詳見前述
    ，自毋庸並記違規點數，併此敘明。
據上論斷，應依道路交通案件處理辦法第二十條前段，裁定如主文
    。
中      華      民      國     九    十     年    十二    月    廿四    日
                          臺灣臺北地方法院交通法庭
                                          法  官    鍾  華
右正本證明與原本無異。
如不服本裁定，應於裁定送達後五日內向本院提出抗告狀。
                                          書記官    劉芸珊
中      華      民      國     九    十     年    十二    月   二十四   日


司法院資訊處製作；財團法人民間司法改革基金會備份。
